【裁判字號】    97,簡上,1004
【裁判日期】    971230
【裁判案由】    詐欺
【裁判全文】
臺灣高雄地方法院刑事判決            97年度簡上字第1004號
上  訴  人
即  被  告  戊○○
上列上訴人因詐欺案件，不服本院高雄簡易庭民國97年8 月12日
97年度審簡字第3433號第一審判決（聲請簡易判決處刑案號：97
年度偵字第14088 號），提起上訴，本院管轄之第二審合議庭改
依通常程序審理，自為第一審判決如下：
    主  文
原判決撤銷。
戊○○無罪。
    理  由
一、聲請簡易判決處刑意旨略以：被告戊○○、丙○○、己○○
    （後2 人業經原審判決確定）均知悉金融機構帳戶之申請並
    未有資格限制，一般人均可申請使用，而可預見不自行申辦
    帳戶使用，反而僱用他人四處收購帳戶之人，可能係為遂行
    不法所有意圖，用以從事詐欺取財之違法情事，竟因貪圖小
    利，丙○○、己○○分別自民國97年3 月31日、同年4 月19
    日起，應允以每月新臺幣（下同）65,550元、36,000元之代
    價，幫助由姓名、年籍不詳自稱「鄧經理」之人所組成之犯
    罪集團，為該犯罪集團收購人頭帳戶，丙○○並依「鄧經理
    」指示，於97年5 月9 日16時許，前往高雄市前鎮區○○○
    路364 號前，向被告收取其所有之臺灣郵政股份有限公司鳳
    山鳳松郵局000-0000000-0000000 帳號之存摺1 本及提款卡
    1 張。嗣上開詐騙集團成員即於97年5 月10日撥打電話予甲○○、丁○○，佯稱網路購物轉帳點選錯誤、網路購物需匯
    款等不實訊息，致甲○○、丁○○陷於錯誤，而依指示分別
    於當日15時57分許、21時5 分許，匯款9,986 元、11,736元
    至被告上開郵局帳戶，嗣甲○○、丁○○察覺有異，報警處
    理而查獲上情，因認被告涉犯刑法第30條第1 項、第339 條
    第1 項之幫助詐欺取財罪嫌。
二、按犯罪事實事實應依證據認定之，無證據不得認定其犯罪事
    實；不能證明被告犯罪者，應諭知無罪之判決，刑事訴訟法
    第154 條第2 項、第301 條第1 項分別定有明文。又刑事訴
    訟上證明之資料，無論其為直接或間接證據，均須達於通常
    一般之人均不致有所懷疑，而得確信其為真實之程度，始得
    據為有罪之認定，若關於被告是否犯罪之證明未能達此程度
    ，而有合理懷疑之存在，致使無從形成有罪之確信，根據「
    罪證有疑，利於被告」之證據法則，即不得遽為不利被告之
    認定（最高法院76年台上字第4986號判例意旨參照）。
四、公訴意旨認被告涉犯幫助詐欺取財罪嫌，係以被告於偵查
    中之自白（詳下述，被告於偵查中並未自白犯行）；被害
    人甲○○、丁○○於警詢之證詞；匯款單據、上開被告郵
    政帳戶之交易明細表；金融帳戶係個人理財之工具，一般
    人向金融機構開設帳戶，並無任何法令限制，只須提出身分
    證、印章即可申請開戶，此為眾所週知之事實，則依一般人
    之社會生活經驗，苟見他人不自己申請開立帳戶而蒐集不特
    定人之帳戶使用，衡情應當明知對於收集之帳戶乃係被利用
    為與財產有關之犯罪工具，被告乃係心智健全之成年人，對
    此當無不知之理，其竟提供自己帳戶以供他人使用，應足認
    被告顯然明知該帳戶係供他人用於財產犯罪而供存入某筆資
    金後，再行領出之用，且該筆資金之存入及提領過程係有意
    隱瞞其流程及行為人身分曝光之用意，而近來利用人頭帳戶
    詐欺取財之犯罪類型層出不窮，該等犯罪，多數均係利用人
    頭帳戶作為出入帳戶，並經媒體廣為披載，被告係成年且智
    力成熟之人，對此應知之甚詳等，為其主要之論據。
五、訊據被告固坦承於前揭時、地，將所有上開郵政帳戶之存摺
    、提款卡等資料，交予丙○○等事實，惟自警詢、偵查時即
    堅詞否認有何幫助詐欺犯行，並於本院辯稱：我是看報紙廣
    告應徵網路購物面交人員，對方自稱「許經理」，要求我提
    供存摺、提款卡、密碼，工作內容是負責交貨給買家並收取
    貨款，收款後將款項存入我的帳戶，由公司自我的帳戶領款
    ，所以我才將個人郵政帳戶之存摺、提款卡、密碼交給對方
    派來的丙○○，3 天後97年5 月12日，「許經理」來電表示
    我的存摺、提款卡遺失，要求我到郵局補發存摺，我才知道
    我的帳戶已被列為警示帳戶，於是主動聯絡許經理，使警方
    循線查獲丙○○，我是求職被騙才提供帳戶資料，並未因此
    獲得任何對價，並無幫助詐欺之故意等語。經查：
（一）本判決下列所引各項傳聞證據，業經檢察官、被告同意作
      為本案證據使用，本院審酌各項證據作成時之情況，認無
      何取證之瑕疵或其他不當情事，依刑事訴訟法第159 條之
      5 第1 項規定，均具有證據能力，先予敘明。
（二）被告於97年5 月9 日16時許，在高雄市前鎮區○○○路36
      4 號前，將所有上開郵政帳戶之存摺、提款卡等資料，交
      予丙○○一情，業經被告於本院坦承不諱，核與證人即同
      案被告丙○○於警詢、偵查及本院中所證相符；嗣不詳詐
      欺集團成員旋於97年5 月10日致電被害人甲○○、丁○○
      ，佯稱網路購物轉帳點選錯誤、網路購物需匯款等不實訊
      息，致甲○○、丁○○陷於錯誤，而依指示分別於當日15
      時57分許、21時5 分許，匯款9,986 元、11,736元至被告
      上開郵局帳戶等情，則據證人甲○○、丁○○於警詢時證
      述明確，並有自動櫃員機交易明細表2 紙、被告郵政帳戶
      交易明細表1 份附卷可稽，是上開事實，均堪認定。
（三）被告辯稱其係因循報紙廣告應徵網路購物面交人員，不慎
      受騙而交付個人郵政帳戶存摺、提款卡、密碼等資料一節
      ，業經被告提出報紙分類廣告1 份在卷可按；而被告確曾
      於97年5 月8 日15時27分、34分、51分及同年月9 日15時
      3 分、同年月12日13時1 分許，以所使用之0000000000號
      行動電話與該徵才廣告所載0000000000號行動電話聯繫，
      則有被告提出之通話明細資料1 份足證，其通聯時間，核
      與被告所供應徵工作、交付帳戶、主動聯繫「許經理」使
      警方循線查獲丙○○等時間相符；又本案係經被告主動聯
      繫「許經理」始循線查獲丙○○，並依丙○○所供，循線
      查獲己○○等經過，業經證人即承辦員警乙○○及證人丙○○、己○○到庭結證無訛；而丙○○、己○○之工作內
      容，係依「許經理」指示前往約定地點，向求職者收取存
      摺、提款卡等資料一情，則據證人丙○○、己○○於本院
      一致證述屬實，證人丙○○另證稱：公司「許經理」聯絡
      我要去收存摺、提款卡，所以我看過被告2 次，「許經理
      」交代說有人要應徵司機叫我去收存摺，我沒有拿任何利
      益給被告，我的理解是，「許經理」登報應徵但實際上是
      向別人騙取存摺、提款卡，一般應徵者應該不知道提供帳
      戶是要去騙錢等語綦詳，上開事證，均與被告所辯相符，
      足徵被告辯詞，並非無據。
（四）近年來詐騙事件頻傳，縱經政府大力宣導查緝，一般善良
      民眾在疏於防備、經驗不足或詐騙手法不斷翻新之情形下
      ，為歹徒所惑，而為不合理之舉措者，仍時有所聞，是歹
      徒為取得人頭帳戶作為犯罪工具，以求職廣告為餌，佯稱
      匯薪、工作所需等，誘使他人交付帳戶存摺、提款卡、密
      碼，非無可能。本件被告於案發時年僅22歲，涉世未深，
      其為求職而經由報紙廣告應徵網路購物面交人員，一時不
      察，聽信「許經理」所言，誤以為交付個人帳戶存摺、提
      款卡、密碼，係為將交貨後向買家所收取之貨款存入，由
      公司自帳戶中提領所需，並非毫無可能；又如前述，本件
      係被告交付個人帳戶後，應「許經理」要求前往補發存摺
      ，得知其帳戶被列為警示帳戶，始報警循線查獲，衡情，
      苟被告明知或預見所交付之帳戶將供作詐欺集團犯罪之用
      ，應無甘冒被查緝之風險，前往郵局申請補發存摺之理；
      再佐以上開被告提出之報紙分類廣告、通話明細資料及證
      人乙○○、丙○○、己○○之證詞等客觀事證，堪認被告
      辯稱其係因求職受騙始交付個人帳戶資料等語，應係真實
      可信。
（五）綜上所述，檢察官所舉之證據，均不足證明被告交付存摺
      、提款卡等資料時，主觀上知悉或預見「許經理」將利用
      該帳戶作為詐騙工具，無從使本院形成有罪之確信，復查
      無其他積極證據足證被告確有幫助詐欺犯行，自屬不能證
      明被告犯罪，參諸前揭二之說明，自應為被告無罪之諭知
      。原審未予詳察，遽予論科，即有未洽，被告上訴指摘原
      判決不當，為有理由，應由本院撤銷改判如主文第二項所
      示。
六、按法院得為簡易判決處刑者，以所科之刑係宣告緩刑、得易
    科罰金之有期徒刑及拘役或罰金為限；於檢察官聲請以簡易
    判決處刑之案件，經法院認應為無罪判決之諭知者，應適用
    通常程序審判之，刑事訴訟法第449 條第3 項、第451 條之
    1 第4 項但書第3 款、第452 條分別規定甚明。又地方法院
    簡易庭對被告為簡易判決處刑後，經提起上訴，而地方法院
    合議庭認應為無罪判決之諭知者，依同法第455 條之1 第3
    項準用第369 條第2 項之規定意旨，應由該地方法院合議庭
    撤銷簡易庭之判決，改依第一審通常程序審判，其所為判決
    ，應屬於「第一審判決」，檢察官仍得依通常上訴程序上訴
    於管轄第二審之高等法院（最高法院91年度台非字第21號判
    決參照）。本件聲請簡易判決處刑意旨，經本院審理後既認
    應為被告無罪之諭知，依上開說明，除撤銷原判決外，並應
    逕行改依通常程序審理，自為第一審判決，檢察官如有不服
    ，仍得於法定上訴期間內，向管轄之第二審法院提起上訴，
    附此敘明。
據上論斷，應依刑事訴訟法第452 條、第455 條之1 第1 項、第
3 項、第369 條第1 項前段、第364 條、第301 條第1 項，判決
如主文。
本案經檢察官李茂增到庭執行職務。
中    華    民    國    97    年    12    月    30    日
                  刑事第十六庭  審判長法  官  李代昌
                                      法  官  吳芝瑛
                                      法  官  周宛瑩
以上正本證明與原本無異。
如不服本判決應於收受判決後10日內向本院提出上訴書狀，並應
敘述具體理由。其未敘述上訴理由者，應於上訴期間屆滿後20日
內向本院補提理由書(均須按他造當事人之人數附繕本)「切勿逕
送上級法院」。
中    華    民    國    97    年    12    月    31    日
                                      書記官  彭帥雄


司法院資訊處製作；財團法人民間司法改革基金會備份。
